【裁判字號】    92,交上易,161
【裁判日期】    920813
【裁判案由】    過失傷害
【裁判全文】
臺灣高等法院刑事判決                          九十二年度交上易字第一六一號
    上  訴  人
    即  被  告  甲○○
                丁○○ 原名.
    右  一  人
    選任辯護人  乙○○
右上訴人因過失傷害案件，不服臺灣士林地方法院九十一年度交易字第六四號，中華
民國九十二年三月十八日第一審判決（聲請簡易判決處刑案號：臺灣士林地方法院檢
察署九十年度偵字第三０四九號），提起上訴，本院判決如左：
    主  文
原判決關於甲○○部分撤銷。
甲○○因過失傷害人，處有期徒刑參月，如易科罰金，以參佰元折算壹日。
其他上訴駁回。
    事  實
一、丁○○
    業務之人。八十九年十二月二十八日下午六時四十分許，甲○○駕駛ＤＺ－八三
    二二號自用小客車，沿台北縣汐止市○○路○段由台北往基隆方向行駛，行經該
    路段四五六號前臨時停車，正欲起步前行之際，適有同向直行之丙○○騎乘ＵＧ
    Ｆ－八五八號機車，見狀從甲○○上開小客車左側超車，此時丁○○駕駛ＸＸ－
    一三二號營業用大客車自後行駛前來。乃甲○○應注意汽車起步前應顯示方向燈
    ，注意前後左右有無障礙或車輛行人，並應讓行進中之車輛行人優先通行；丁○○亦應注意車前狀況及兩車併行之間隔，並隨時採取必要之安全措施；而依當時
    情形均並無不能注意之情事，竟各疏未注意，致丁○○駕駛之大客車由後擦撞同
    向在前超越正欲起步由甲○○所駕駛之小客車之丙○○機車後，章車向右擦撞吳
    車左後側倒地，丙○○因而受有第十二胸錐壓迫性骨折、骨盆壓迫性骨折合併移
    位、左髖部及大腿鈍挫傷合併內血腫、左膝擦傷等傷害。
二、案經被害人丙○○訴由臺北縣警察局汐止分局報請臺灣士林地方法院檢察署檢察
    官聲請簡易判決處刑，經原審改依通常程序審理。
     理  由
一、上訴人即被告甲○○、丁○○供承有於前揭時、地分別駕駛前述車輛，與告訴人
    丙○○騎乘之機車發生車禍之事實，並有肇事路段、肇事車輛及車輛擦撞受損之
    照片十五張可稽，而告訴人因本件車禍受有如事實欄所載之傷害，亦有基隆長庚
    紀念醫院診斷證明書一份足佐。經查，本件小客車與機車肇事後均已移動，現場
    已破壞。依告訴人丙○○於警詢時陳稱：「：發現路邊有一自小客車停放右邊，
    我由該車左側超越時，發現車燈很亮，知道是一部大客車，：：，大客車右邊車
    頭擦撞到機車左側，：。」上訴人甲○○警詢時供稱：「：因我後座朋友換到前
    座，車未熄火，暫停約一五秒：。」檢察官偵查中供稱：「：我正要起步往基隆
    方向，就聽到碰撞聲，停車發現公車在我左前方：，傷者在我車左後方約三、四
    公尺距離：。」上訴人丁○○警詢供稱：「：我右前方有一自小客車未打方向燈
    欲停車，我繼續行駛，這時丙○○所駕之機車超越該小客車擦撞到我車右後方：
    。」原審陳稱：「（你過去時，跟那部小客車間隔多少？）間隔沒多少，差不多
    三、四十公分。」、「我超越前有看到被害人，超越後就沒有看到被害人了。」
    等各語，及大客車右後車廂所留之擦痕走向與小客車左後受損之情況研判，則
    本件車禍之發生，係丁○○駕駛之大客車由後擦撞同向在前超越正欲起步由甲○○所駕駛之小客車之丙○○機車後，章車向右擦撞吳車左後側倒地而肇事。臺灣
    省車輛行車事故覆議鑑定委員會覆議鑑定結果，亦同此認定。有該會九十二年七
    月十日府覆議字第九二一0五六一號函可考。
二、按汽車起步前應顯示方向燈，注意前後左右有無障礙或車輛行人，並應讓行進中
    之車輛行人優先通行。又汽車駕駛人，應注意車前狀況及兩車併行之間隔，並隨
    時採取必要之安全措施，道路交通安全規則第八十九條第六款、第九十四條第三
    項分別定有明文。上訴人均為汽車駕駛人，對於上開規定，理應知之甚稔，而有
    注意遵守之義務，依當時情形亦均無不能注意之情事，則上訴人甲○○疏未注意
    於起步時，停讓行進中之機車先行；上訴人丁○○超車前既已看見告訴人騎乘機
    車，且當時與自小客車兩車間之距離僅有三、四十公分，顯然無法容納告訴人機
    車之存在，再者，依警繪現場圖所示，上開路段路寬有十點二公尺，碰撞點與路
    邊距離二點七公尺，經扣除後，碰撞點與安全島間有七點五公尺，足見丁○○有
    足夠空間與告訴人騎乘之機車保持安全距離，以避免碰撞，縱倘如其所言，當時
    左側亦有車輛，無法往左之情形，仍非不能立即停車，讓告訴人機車先行通過，
    竟疏於注意，致肇事端，則上訴人二人均有過失至明。上訴人等空言否認有過失
    ，自無足取。上訴人等之過失行為，與告訴人受有傷害結果間，有相當因果關係
    。事證明確，上訴人等過失傷害犯行，應堪認定。查證人即本案到場處理之警員
    邱聖儒於原審證稱，伊到場時，上訴人二人均否認有肇事等語。則上訴人丁○○
    於警詢陳稱託路人報警，或在本院改謂係其自己報警，不論何者為真，均無證據
    證明其託人或自己報案時，確已有陳報肇事者姓名之情事，在員警到場處理時復
    否認肇事，自均不符合自首之規定，併此敘明。
三、上訴人丁○○係大客車職業駕駛人，於執行業務中駕車肇事，致人受傷，核其所
    為，應成立刑法第二百八十四條第二項前段之業務過失傷害罪。上訴人甲○○所
    為，係犯同條第一項前段之過失傷害罪。原審就上訴人甲○○部分據以論科，雖
    非無見。然查，原判決事實欄雖記載上訴人甲○○有應注意能注意而不注意「汽
    車起步前應顯示方向燈，注意前後左右有無障礙或車輛行人，並應讓行進中之車
    輛行人優先通行」之情形，但於理由欄則謂其有在交岔路口十公尺內違規臨時停
    車之過失，致有事實與理由不相適合之違誤。上訴人甲○○此部分之上訴，雖無
    足取。惟原判決關此部分，既有可議，即屬無可維持，應予撤銷改判。爰審酌上
    訴人甲○○人之過失程度、所生之危害、尚未與被害人為民事和解賠償，及犯後
    之態度等一切情狀，量處有期徒刑三月。上訴人行為後，刑法第四十一條，已於
    九十年一月十日修正公布施行，同月十二日生效，依修正後刑法第四十一條第一
    項規定諭知易科罰金之折算標準。至上訴人丁○○部分，原審適用上開規定，並
    審酌其過失程度、所生之危害、尚未與被害人為民事和解賠償，及犯後之態度等
    一切情狀，量處有期徒刑六月。及說明依修正後刑法第四十一條第一項規定諭知
    易科罰金折算標準之理由如前述。經核認事用法均無違誤，量刑亦稱允當。此部
    分上訴意旨仍執前詞，否認有過失，為無理由，應予駁回。
據上論斷，應依刑事訴訟法第三百六十九條第一項前段、第三百六十八條、第三百六
十四條、第二百九十九條第一項前段、刑法第二百八十四條第一項前段、第四十一條
第一項、第二條第一項前段，罰金罰鍰提高標準條例第一條前段、第二條，判決如主
文。
本案經檢察官呂丁旺到庭執行職務。
中      華      民      國    九十二    年      八      月     十三     日
                              臺灣高等法院交通法庭
                                  審判長法  官  溫  耀  源
                                        法  官  邱  同  印
                                        法  官  吳      燦
右正本證明與原本無異。
不得上訴。
                                        書記官  陳  靜  姿
中      華      民      國    九十二    年      八      月     十三     日
附錄：本案論罪科刑法條全文
刑法第第二百八十四條
因過失傷害人者，處六月以下有期徒刑、拘役或五百元以下罰金，致重傷者，處一年
以下有期徒刑、拘役或五百元以下罰金。
從事業務之人，因業務上之過失傷害人者，處一年以下有期徒刑、拘役或一千元以下
罰金，致重傷者，處三年以下有期徒刑、拘役或二千元以下罰金。


司法院資訊處製作；財團法人民間司法改革基金會備份。
